臺灣高雄地方法院刑事判決　　　　　　 96年度簡上字第518號
　　上　訴　人　臺灣高雄地方法院檢察署檢察官
　　上　訴　人
　　即　被　告　丙○
上列上訴人因恐嚇案件，不服本院高雄簡易庭中華民國96年4月
30日96年度簡字第1461號簡易處刑判決（聲請簡易判決處刑案號
：96年度偵字第2077號），提起上訴，本院管轄之第二審合議庭
判決如下：
    主  文
原判決撤銷。
丙○連續以加害生命、身體之事，恐嚇他人，致生危害於安全，
處有期徒刑月，如易科罰金，以銀元佰元（即新台幣玖佰元
）折算壹日，減為有期徒刑壹月又拾伍日，如易科罰金，以銀元
佰元（即新台幣玖佰元）折算壹日。又以加害生命、身體、財
產之事，恐嚇他人，致生危害於安全，處有期徒刑貳月，如易科
罰金，以新台幣壹仟元折算壹日，減為有期徒刑壹月，如易科罰
金，以新台幣壹仟元折算壹日。應執行有期徒刑肆月，如易科罰
金，以銀元佰元（即新台幣玖佰元）折算壹日，減為有期徒刑
貳月，如易科罰金，以銀元佰元（即新台幣玖佰元）折算壹日
。
    事  實
一、丙○與乙○○○係夫妻關係，為家庭暴力防治法第3條第1款
    之家庭成員。丙○因高雄市小港區紅毛港遷村補償金之分配
    及給付問題與乙○○○發生糾紛，丙○竟基於恐嚇之概括犯
    意，於民國95年3 月8 日14時許，與乙○○○因上開補償金
    分配問題在高雄市苓雅區區公所內調解時，向乙○○○恫稱
    ：「有一天要拿刀把你殺死」等語；又於95年6 月17日16時
    許，在高雄市○○區○○街70號之住處（下稱本件住處）內
    ，向乙○○○恫嚇：「如果不將補償金給我，就要殺死你」
    等語；再於95年6 月18日7 時許，在本件住處內，向乙○○
    ○恫稱：「若不給我補償金，一定要把你殺死」等語；丙○
    以上開加害乙○○○生命之惡害相告之方式恐嚇乙○○○，
    使其聽聞後心生畏懼，致生危害於安全。又丙○另因不滿乙
    ○○○與鄰居相處不睦，竟另行起意基於恐嚇之犯意，於95
    年10月4 日22時許，在本件住處內，向乙○○○恐嚇：「有
    一天一定要讓你死，還要放火燒房子」等語，以加害生命及
    財產之事恐嚇乙○○○，使乙○○○心生畏懼，致生危害於
    安全。嗣經乙○○○向高雄市政府警察局苓雅分局三多路派
    出所報案，始知悉上情。
二、案經乙○○○訴由高雄市政府警察局苓雅分局報告台灣高雄
    地方法院檢察署檢察官偵查後聲請簡易判決處刑。
    理  由
壹、程序部分
一、按被告以外之人於偵查中向檢察官所為陳述，除顯有不可信
    之情況者外，得為證據，刑事訴訟法第159條之1第 2項定有
    明文。蓋因檢察官與法官同為司法官署，且檢察官代表國家
    偵查犯罪，依法有訊問被告、證人及鑑定人之權力，且須對
    被告有利、不利之情形均應注意，況徵諸實務運作，檢察官
    實施刑事偵查程序，亦能恪遵法定程序之要求，不致有違法
    取證情事且可信度極高，是被告以外之人前於偵查中已具結
    而為證述，除反對該項供述得具有證據能力之一方，已釋明
    「顯有不可信之情況」之理由外，不宜以該證人未能於審判
    中接受他造之反對詰問為由，即遽指該證人於偵查中之陳述
    不具證據能力，方符前揭法條之立法意旨。是證人陳美貴、
    陳寶玉於檢察官偵查時所為陳述，被告未曾提及檢察官在偵
    查時，有任何不法取供之情形，是客觀上並無顯不可信之情
    ，證人陳美貴、陳寶玉偵查中之結證得為證據。
貳、實體部分
一、被告固於本院審理中坦承與告訴人乙○○○係夫妻關係，因
    高雄市小港區紅毛港遷村補償金之分配及給付問題與乙○○
    ○發生糾紛之事實（見本院96年6 月22日準備程序筆錄第3
    頁），於偵查中坦承有說過要殺死乙○○○之事實（見偵卷
    第7 頁），惟矢口否認有何恐嚇犯行，於本院審理中辯稱：
    沒有說過恐嚇的話；於偵查中辯稱：所說的是氣話云云。經
    查：
（一）被告丙○因高雄市小港區紅毛港遷村補償金之分配及給付
      問題與告訴人即其妻乙○○○發生糾紛，分別於：95年3
      月8 日14時在高雄市苓雅區區公所、95年6 月17日16時在
      本件住處、95年6 月18日7 時在本件住處、95年10月4 日
      22時在本件住處，向告訴人乙○○○恫稱：「有一天要拿
      刀把你殺死」、「如果不將補償金給我，就要殺死你」、
      「若不給我補償金，一定要把你殺死」、「有一天一定要
      讓你死，還要放火燒房子」等語，致告訴人乙○○○聽聞
      後心生畏懼，致生危害於安全之事實，業經證人即告訴人
      乙○○○於本院審理中結證稱：丙○實際上有對我恐嚇4
      次，第1 次在高雄市苓雅區調解委員會。當天我和我女兒
      陳寶玉、陳美貴及我先生去調解紅毛港遷村補償金的事情
      ，我先生說要把戶籍寄在我這邊，拿身分證、印章給我女
      兒陳美貴，我拒絕，我跟我先生見面，他第1 句話就跟我
      說「有一天，一定要把你殺死」，陳美貴、陳寶玉都有聽
      到。第2 次是95年6 月17日下午4 時在我家4 樓佛堂，我
      在拜拜，他拉我衣服，說「如果你錢不拿出來，要殺死你
      」，因為當時我把補償金凍結，他領不到補償金。第3 次
      是95年6 月18日早上7 時在我家佛堂，他又拉我衣服，說
      「你錢若不拿出來，要把妳殺死」，然後又拿工具說要把
      我的佛堂拆掉。第4 次是95年10月4 日晚上10時在我家2
      樓，他說「那些錢我要讓你吃不到，錢如果不拿出來，房
      子有一天要放火燒掉，把你殺死」。我聽到他這樣說會害
      怕等語（見本院96年7 月27日審判筆錄第3 、4 頁）；證
      人即被告之女陳寶玉於偵查中結證稱：在區公所那次我有
      在，當時我有聽到丙○對乙○○○說「錢不拿出來就要殺
      死你」，但那是氣話，因為我父親脾氣不好等語（見真卷
      第7 頁）；證人即被告之女陳美貴於偵查中結證稱：95年
      3 月8 日在苓雅區公所調解時，我有聽到丙○對乙○○○
      說有一天要拿刀把她殺死，但丙○是無心的，因為他脾氣
      不好等語（見偵卷第13頁）。證人乙○○○、陳美貴、陳
      寶玉與被告分別為夫妻、父女關係，當無甘冒偽證風險，
      誣指其夫、其父有恐嚇犯行，證人乙○○○、陳寶玉、陳
      美貴上開證述應屬可採。另被告於本院審理中，公訴人詢
      問時自白：「（問：你是否有對你老婆恐嚇說「錢不拿出
      來，要把妳殺死」？）這句話我有說。（問：你一共對她
      說過4 次？）沒有那麼多次，我忘記了，（問：你是在調
      解委員會及在家跟他說恐嚇的話？）有」。上開證人乙○
      ○○、陳美貴、陳寶玉之證述與被告在本院審理中之自白
      相符，上開事實堪信為真。
（二）綜上，本件被告恐嚇犯行事證明確，應依法論科。
二、論罪科刑部分：
（一）按刑法施行法於94年2 月2 日修正公佈，且自公布日起第
      3 日即自同月5 日起施行，而依該法10條之1 規定，94年
      1 月7 日立法院三讀通過修正之刑法（業經總統於同年2
      月2 日，以華總一義字第09400014901 號令公佈），自95
      年7 月1 日施行，是被告於前開刑法修正前所為犯行，因
      刑法已有變更，自應依新修正之刑法第2 條第1 項所規定
      之「從舊從輕」原則，比較新舊法，以資決定應適用之法
      律。茲就業經變更之如附表所示相關法律，整體比較結果
      ，裁判時法並未較為有利，從而依刑法第2 條第1 項規定
      ，自應適用行為時法，亦即修正前刑法至明。
（二）按家庭暴力防治法所稱家庭暴力，係指家庭成員間實施身
      體或精神上不法侵害之行為；所稱家庭暴力罪，係指家庭
      成員間故意實施家庭暴力行為而成立其他法律所規定之犯
      罪，家庭暴力防治法第2 條第1 項、第2 項分別定有明文
      。查被告丙○與告訴人乙○○○係夫妻，此經其等於偵、
      審中陳述無誤，是2 人間具有家庭暴力防治法第3 條第1
      款所稱家庭成員關係。核被告以前開加害生命、身體、財
      產之事，恐嚇告訴人，致生危害於安全，所為係犯刑法第
      305 條之恐嚇危害於安全罪，且屬於對家庭成員間實施精
      神上不法侵害之行為，自該當家庭暴力防治法所稱之家庭
      暴力罪。惟因家庭暴力防治法對於家庭暴力罪並無科處刑
      罰之規定，是以仍應依刑法恐嚇危害於安全罪予以論罪科
      刑。被告於95年3 月8 日、6 月17日、6 月18日先後3 次
      所為恐嚇犯行，時間緊接，手法相同，觸犯構成要件相同
      之罪名，顯係基於概括犯意反覆實施，為連續犯，應依連
      續犯之規定，論以一罪並加重其刑。又被告所為前開連續
      恐嚇犯行，與其後於95年10月4 日晚上10時許所為恐嚇犯
      行間，犯意各別，行為互殊，應予分論併罰。
（三）原判決以被告罪證明確，因予論罪科刑，固非無見，惟被
      告行為後，中華民國96年罪犯減刑條例業於96年7 月4 日
      公布，於同年月16日施行。本件被告犯罪時間在96年4 月
      24 日 前，所犯合於中華民國96年罪犯減刑條例之減刑條
      件，應依法減其等宣告刑二分之一，原判決未及適用減刑
      ，顯有未合。被告上訴否認犯行，指摘原判決不當，顯無
      理由；檢察官以被告否認犯行，顯見毫無悔意，且又未與
      告訴人達成和解，原審量刑過輕為由提起上訴，亦無理由
      ，惟原判決既有前開可議之處，自應由本院撤銷改判。爰
      審酌被告與告訴人為夫妻關係，不思維繫夫妻感情，相互
      尊重忍讓，僅因細故即多次已加害生命、身體、財產之言
      詞恐嚇告訴人，致其因此心生畏懼，所為甚有不當，犯後
      復否認犯行，態度難認良好及其犯罪動機、目的、手段等
      一切情狀，分別量處如主文第二項所示之刑及並依修正前
      後刑法第41條第1 項前段，諭知易科罰金之折算標準，並
      定其應執行之刑。又分別依刑法修正前後之規定，諭知易
      科罰金之折算標準，於定應執行之刑後，其易科罰金之標
      準，參照最高法院84年度臺非字第452 號判決意旨，以最
      有利行為人之法律即修正前刑法第41條第1 項前段之規定
      ，定其應執行刑之易科罰金折算標準。末依上開減刑條例
      第2 條第1 項第3 款規定，予以減刑為原處刑4 月之二分
      之一，即2 月，並依上開說明，應執行刑之宣告刑及減得
      之刑均依修正前刑法第41條第1 項前段規定諭知其易科罰
      金之折算標準，以資懲儆。
四、據上論斷，應依刑事訴訟法第455 條之1 第1 項、第3 項、
    第369 條第1 項前段、第364 條、第299 條第1 項前段，中
    華民國96年罪犯減刑條例第2 條第1 項第3 款、第7 條，刑
    法第2 條第1 項前段、第305 條、第41條第1 項前段，修正
    前刑法第56條、第41條第1 項前段、第51條第5 款，廢止前
    罰金罰鍰提高標準條例第1 條前段、修正前罰金罰鍰提高標
    準條例第2 條，刑法施行法第1 條之1 ，判決如主文。
本案經檢察官甲○○到庭執行職務。
中　　華　　民　　國　　96　　年　　8　　月　　10 　　日
                  刑事第二庭　審判長法  官  邱永貴
                                    法  官  楊筑婷
                                    法  官  何佩陵
以上正本證明與原本無異。
不得上訴。
中　　華　　民　　國　　96　　年　　8 　　月　　10　　日
　　　　　　　　　　　　　　　　　　書記官  張家瑜
附錄本判決論罪法條：
中華民國刑法第305條
（恐嚇危害安全罪）
以加害生命、身體、自由、名譽、財產之事，恐嚇他人致生危害
於安全者，處2 年以下有期徒刑、拘役或3 百元以下罰金。
┌───────────────────────────────────────────────┐
│附表：                                                                                        │
├──────┬─────────────┬─────────────┬───────┬────┤
│相關變更條文│行為時法（下稱舊法）之內容│裁判時法（下稱新法）之內容│比  較  理  由│備    註│
├──────┼─────────────┼─────────────┼───────┼────┤
│刑法第33條第│罰金：（銀元）1 元以上。  │罰金：新臺幣1000元以上，以│罰金刑之下限，│舊法有利│
│5 款：罰金刑│                          │百元計算之。              │由銀元10元（依│        │
│下限變更    │                          │                          │前述也提高10倍│        │
│            │                          │                          │）即新臺幣30元│        │
│            │                          │                          │，提高為新臺幣│        │
│            │                          │                          │1000元。      │        │
├──────┼─────────────┼─────────────┼───────┼────┤
│連續犯      │修正前刑法第56條：「連續數│（刪除）                  │新法刪除連續犯│被告先後│
│            │行為而犯同一之罪名者，以一│                          │之規定。      │多次之犯│
│            │罪論。但得加重其刑至2 分之│                          │              │行，依新│
│            │1」。                     │                          │              │法須分論│
│            │                          │                          │              │併罰，依│
│            │                          │                          │              │舊法則僅│
│            │                          │                          │              │論一罪，│
│            │                          │                          │              │是舊法有│
│            │                          │                          │              │利。    │
├──────┼─────────────┼─────────────┼───────┼────┤
│定應執行刑  │修正前刑法第51條第5 款：「│修正後刑法第51條第5 款：「│多數有期徒刑定│舊法有利│
│            │宣告多數有期徒刑者，於各刑│宣告多數有期徒刑者，於各刑│其應執行之刑之│        │
│            │中之最長期以上，各刑合併之│中之最長期以上，各刑合併之│上限，由20年提│        │
│            │刑期以下，定其刑期。但不得│刑期以下，定其刑期。但不得│高為30年。    │        │
│            │逾20年」。                │逾30年」。                │              │        │
├──────┼─────────────┼─────────────┼───────┼────┤
│易科罰金折算│1. 修正前刑法第41條第1 項 │修正後刑法第41條第1 項前段│易科罰金折算標│舊法有利│
│標準變更    │   前段：「犯最重本刑為5  │：「犯最重本刑為5 年以下有│準由銀元1 百元│        │
│            │   年以下有期刑以下之刑之 │期徒刑以下之刑之罪，而受6 │以上3 百元以下│        │
│            │   罪，而受6 個月以下有期 │個月以下有期徒刑或拘役之宣│，即新臺幣3 百│        │
│            │   徒刑或拘役之宣告…得以 │告者，得以新臺幣1 千元、2 │元以上，9 百元│        │
│            │   1 元以上3 元以下折算1日│千元或3 千元折算1 日，易科│，提高為以新臺│        │
│            │   ，易科罰金」。         │罰金」。                  │幣1 千元、2 千│        │
│            │2.罰金罰鍰提高標準條例第2 │                          │元、3 千元折算│        │
│            │  條：「依刑法第41條易科罰│                          │1日 。        │        │
│            │  金…就其原定數額提高為1 │                          │              │        │
│            │  百倍折算1 日；法律所定罰│                          │              │        │
│            │  金數額未依本條例提高倍數│                          │              │        │
│            │  ，或其處罰法條無罰金刑之│                          │              │        │
│            │  規定者，亦同」。        │                          │              │        │
│            │註：上開貨幣單位為銀元。  │                          │              │        │
│            │                          │                          │              │        │
├──────┼─────────────┴─────────────┴───────┴────┤
│結       論 │1.論罪科刑方面：玆比較結果，舊法罰金刑較低、連續犯可論以一罪，定應執行刑結果亦較│
│            │  有利，故以舊法有利於行為人。                                                  │
│            │2.易刑規定方面（尚無須與論罪科刑規定整體適用）：舊法之易科罰金折算標準較低，較為│
│            │  有利。                                                                        │
└──────┴────────────────────────────────────────┘
